臺灣臺北地方法院民事裁定  
111年度司字第209號
聲  請  人  李岳霖律師即振鐸企業有限公司之清算人

上列聲請人聲請解任相對人振鐸企業有限公司清算人事件，本院
裁定如下：
    主  文
本院於民國一百零二年十二月九日以一百零二年度司字第二六○
號裁定所選任振鐸企業有限公司之清算人李岳霖律師應予解任。
    理  由
一、按法人之清算人，法院認為有必要時，得解除其任務；法人
    之清算，屬於法院監督，法院得隨時為監督上必要之檢查及
    處分，民法第39條、第42條第1項分別定有明文；是法院依
    此為監督上必要之檢查及處分後，認有必要時，有關法人清
    算人之解任，應由法院依職權為之（臺灣高等法院96年度非
    抗字第49號裁定意旨參照）。惟律師非經釋明有正當理由，
    不得辭任法院依法指定之職務，律師法第30條亦有明文。準
    此，倘經法院選派之清算人具有律師身分者，法院得否許其
    辭任，尚應視其有無釋明正當理由。
二、本件聲請意旨略以：聲請人於102年12月9日經本院以102年
    度司字第260號裁定選派為相對人公司清算人，惟相對人為1
    人有限公司，唯一股東兼董事即第三人陳炎泉已於99年7月2
    8日死亡，其法定繼承人均拋棄繼承，致聲請人無從洽請繼
    承人協助查詢相對人公司之財產及造具財務報表等事宜。而
    聲請人自就任以來，僅就相對人公司稅務資料查得欠稅數額
    ，迄無法查悉相對人公司財產，故有無法完結清算之困難，
    爰具狀聲請解任清算人職務等語。
三、經查：
  ㈠相對人公司因唯一股東兼董事陳炎泉逝世，其法定繼承人均
    已拋棄繼承，相對人公司章程亦未定清算人，而聲請人為執
    業律師，經本院徵詢其意願後，於102年12月9日以102年度
    司字第260號裁定選派為相對人公司之清算人等情，業經本
    院調取本院102年度司字第260號全案卷宗查明屬實。而聲請
    人為律師，其辭任相對人之清算人職務，依律師法第30條規
    定，即須釋明有辭任相對人公司清算人之正當理由。
  ㈡經查，聲請人主張其就任後迄未能查悉相對人97年至102年間
    之財產資料，經登報公告限期催報債權後，目前僅知相對人
    公司積欠營利事業所得稅新臺幣（下同）1,463,661元，並
    經本院酌定清算人報酬5萬元，別無其餘債權人申報債權等
    情，業據其提出財政部臺北國稅局96年度營利事業所得稅核
    定稅額繳款書、96年度營利事業所得稅結算申報更正核定通
    知書、財政部臺北國稅局大安分局103年3月3日財北國稅大
    安營所字第1031850871號函、103年3月7日至同年月9日之民
    眾日報登報公告、財政部臺北國稅局大安分局104年8月14日
    財北國稅大安服字第1040464019號函、本院103年3月28日10
    2年度司字第260號裁定暨確定證明書、法務部行政執行署臺
    北分署103年5月27日北執忠103年營所稅執字第00000000號
    命令、104年1月28日北執忠103年營所稅執特專字第0000000
    0號命令等件為憑。由上開文件可知悉聲請人於就任後，已
    向財政部國稅局查得相對人公司96年度之財務資料，97至10
    2年度則因相對人公司未辦理年度營利事業所得稅結算申報
    ，而無法取得財產相關資料，再參酌聲請人所述相對人公司
    之唯一股東兼董事陳炎泉已逝世，其法定繼承人均拋棄繼承
    ，其難以透過繼承人協助釐清相對人公司之財務情形，堪認
    聲請人已盡善良管理人之責，仍無法查悉相對人公司財務狀
    況，致清算事務難以進行。而聲請人既已釋明其辭任之正當
    理由，復無擔任相對人公司清算人之意願，倘強令聲請人繼
    續擔任相對人公司之清算人，亦難確保其能善盡其職責，或
    將有使清算難以終結，而損害相對人公司或其債權人利益之
    虞，依首揭規定及說明，認有解任聲請人清算人職務之必要
    ，以保護相對人公司及其債權人之整體利益。
四、據上論結，聲請人聲請解任清算人為有理由，應予准許，爰
    裁定如主文。
中　　華　　民　　國　　111 　年　　11　　月　　30　　日
                  民事第五庭    法　官　 劉娟呈
以上正本係照原本作成。　　　　　　　　　
本裁定不得聲明不服。
中　　華　　民　　國　　111 　年　　11　　月　　30　　日
                                書記官   廖健宏